【裁判字號】    95,抗,29
【裁判日期】    950221
【裁判案由】    聲請押
【裁判全文】
臺灣高等法院臺南分院刑事裁定           95年度抗字第29號
抗  告  人
即  被  告  甲○○
                     （
選任辯護人  翁瑞昌  律師
上列抗告人即被告因聲請羈押案件，不服臺灣雲林地方法院中華
民國九十五年一月九日裁定（九十四年度訴字第四二三號），提
起抗告，本院裁定如下：
    主  文
抗告駁回。
    理  由
一、抗告意旨略以：(一)原審法院於民國（下同）九十五年一月九
    日辯論終結時，突以抗告人即被告甲○○（下稱被告）涉犯
    毒品危害防制條例第四條第一項、第二項之罪，為保全被告
    之審判、執行而有羈押被告之必要為由，裁定自九十五年一
    月九日起羈押三月云云。惟並非行為人涉犯死刑、無期徒刑
    或最輕本刑為五年以上有期徒刑之罪，即應予羈押，尚須審
    酌整個案情，如認有羈押必要，始能予以羈押，此觀刑事訴
    訟法第一百零一條之規定，係「得」羈押，而非「應」羈押
    即明，且未受羈押在外候傳者比比皆是。又被告雖於九十二
    年九月八日為警查獲，經移送台灣彰化地方法院檢察署訊問
    後，認其犯罪嫌疑重大，有刑事訴訟法第一百零一條第一項
    第一款至第三款之事由，該署檢察官向台灣彰化地方法院聲
    請羈押獲准，裁定羈押禁見。惟嗣於九十二年九月十五日，
    該署檢察官以原羈押原因消滅為由，聲請撤銷羈押獲准而撤
    銷原羈押裁定在案。因被告本案另涉施用第一級、第二級毒
    品部分，業經台灣彰化地方法院判處有期徒刑十一月確定在
    案，故在上開撤銷羈押後，接續在監執行，於九十四年七月
    二十二日悛悔有據而假釋出獄。原審於九十四年七月十五日
    行準備程序時，向台灣雲林監獄提訊被告，因認其無羈押之
    必要，未再裁定羈押之。而被告於九十四年七月二十二日假
    釋出獄後，付保護管束時，於假釋期間迄今均遵指定時間向
    觀護人報到，如接獲原審法院傳票，亦均遵時前往開庭應訊
    。原審法院於九十五年一月九日開庭審理辯論終結後，突以
    上揭理由諭命羈押被告，惟如被告有羈押之必要，原審何以
    未於上開假釋出獄或行準備程序時，裁定羈押？況原審上開
    羈押之理由，係在無新事證下，重新認定有羈押之必要，其
    前後認定兩歧，實讓人感到有無羈押之必要，全憑承審法官
    一已之主觀，毋需憑藉客觀事證審酌認定之慨歎！(二)又被告
    前案雖係通緝到案執行，但不能以此遽推被告本案有不到案
    執行之虞，況本案是否有公訴人所訴之犯行，在未經原審法
    院判決前，遑論是否有罪確定在案，原審憑空臆測非予羈押
    ，顯難執行之虞，於法顯有未合。況被告本案未被羈押時，
    多次接獲本案開庭傳票，均依時到庭應訊，絕無非予羈押，
    顯難進行追訴審判之情事，原審法院在無任何事證足認被告
    有逃亡或逃亡之虞之情形下，僅以被告所犯係最輕本刑無期
    徒刑、七年以上有期徒刑之罪，遽認被告必有逃亡之虞，而
    裁定將被告羈押，顯然剝奪人民身體之自由，嚴重影響人民
    權益，原審對刑事訴訟法第一百零一條之立法理由視若無睹
    ，被告實難甘服。綜上，依法提起抗告，請求撤銷原裁定云
    云。
二、按羈押性質上為法院就繫屬之案件，基於憲法保障人身自由
    相關規定之精神及刑事訴訟法相關之規定，行使於該案件在
    不同審級訴訟程序中之訴訟指揮權，不同審級之法院各具有
    其程序之獨立性。從而各審級法院於案件繫屬時或其後，對
    於送交之被告是否符合羈押之要件（刑事訴訟法第一百零一
    條、第一百零一條之一）及有無羈押之必要（同法第一百零
    一條之二)，自應本於職權重新審查，此時該法院所為被告
    應予羈押之裁定，就該審級之法院而言，均屬新的羈押，並
    非承繼原（前）法院羈押（最高法院九十一年度台非字第一
    九三號判決參照）。是停止羈押後有刑事訴訟法第一百十七
    條第一項各款情形之一者，得命再執行羈押，其所謂停止羈
    押，係指經法院裁定羈押之被告，嗣後經同一法院改命具保
    責付、限制住居或釋放而停止羈押而言，亦即上開法條之「
    再執行羈押」，以經同一法院裁定執行羈押後，又改命停止
    羈押為前提。因之，其自始未受羈押，而係由法院或檢察官
    他案逕命具保責付或限制住居而釋放，或前開由各審級法院
    就繫屬案件之被告所為新的羈押或新的免於羈押之裁定，均
    無適用刑事訴訟法第一百十七條第一項「再執行羈押」之問
    題。原審就本件被告所為羈押之裁定，依上開說明，係屬新
    的羈押裁定，並非同一法院停止羈押後再執行羈押之情形，
    自不受台灣彰化地方法院九十二年度偵聲字第九五號撤銷原
    羈押裁定之拘束，合先敘明。
三、又按被告經法官訊問後，認犯罪嫌疑重大，而有（一）逃亡
    或有事實足認有逃亡之虞；（二）有事實足認有湮滅、偽造
    、變造證據或勾串共犯或證人之虞；（三）所犯為死刑、無
    期徒刑或最輕本刑為五年以上有期徒刑之罪等情事之一者，
    非予羈押，顯難進行追訴、審判或執行者，得羈押之，刑事
    訴訟法第一百零一條第一項定有明文，是依該條規定符合下
    列三項要件，即被告犯罪嫌疑重大、有刑事訴訟法第一百零
    一條第一項所列三款情形之一、非予羈押顯難進行追訴、審
    判或執行即客觀上有羈押之必要者，得羈押被告。再，法院
    為羈押之裁定時，其本質上係屬為保全被告到案使刑事訴訟
    程序得以順利進行，或為保全證據，或為擔保嗣後刑之執行
    程序，而對被告所實施剝奪其人身自由之強制處分，故法院
    須審查者，應為被告犯罪嫌疑是否重大，及有無賴此保全偵
    、審程序進行或執行之必要；是關於羈押原因之判斷，尚不
    適用訴訟上之嚴格證明原則，亦不要求確信有罪之心證。
四、經查，本件被告涉犯販賣第一、二級毒品之犯行，業經原審
    審判長於九十五年一月九日審理程序訊問後，並審酌被告之
    陳述，及證人鄭秀英即被告之妻、廖益火、王秋棋、許獻忠
    、陳月娥等人於警偵訊之供述證據，並有扣案之第一級毒品
    海洛因十三包（合計淨重一八八．七八公克）、第二級毒品
    安非他命（合計淨重四二六．三五公克）、供販售毒品之夾
    鍊袋一批、塑膠袋封口機二台、天秤磅秤暨法碼一組、行動
    電話七支、摻有毒品海洛因之殘渣袋十六只、彰化縣衛生局
    煙毒尿液檢驗成績書、國防部憲兵司令部刑事鑑驗中心鑑驗
    通知書、法務部調查局鑑定通知書、被告繪製之「珠姐」住
    處現場圖、現場照片三四幀等證物，並經原審法院刑事庭九
    十四年度訴字第四二三號判決處有期徒刑二十年（連續販賣
    第一級毒品部分，處有期徒刑十五年，販賣第二級毒品部分
    ，處有期徒刑十年）在案，有台灣高等法院被告前案紀錄表
    可憑，足認其犯罪嫌疑重大，且所涉犯毒品危害防制條例第
    四條第一項、第二項之罪，均屬刑事訴訟法第一百零一條第
    一項第三款所定之死刑、無期徒刑、最輕本刑五年以上之重
    罪；另被告否認上開犯行，逃亡可能性甚高，且其於九十二
    年間曾因另案施用第一、二級毒品部分，經台灣彰化地方法
    院判刑十一月確定在案後，即未到案執行，經通緝到案始入
    監執行，有其前科紀錄表附卷可憑，足認被告於本案審判時
    亦有逃亡之虞，應有羈押之必要，非予羈押，顯難進行追訴
    、審判及執行，乃裁定予以羈押。又被告於原審本案審理時
    多係經原審自監獄中提訊，嗣被告因他案假釋出獄，而未據
    原審準備程序裁定接押，惟原審未予接押並非即屬再執行羈
    押先前之「停止羈押」，是原審嗣於審理時經合議庭法官評
    議決定羈押，有原審審判筆錄可稽（見原審卷第一四四頁背
    面），亦無再執行羈押之問題，本院經核原審裁定認事用法
    ，均無違誤。抗告意旨認原審在無新事證下，重為羈押裁定
    ，其認定前後兩歧，且本案尚未有罪判決確定，亦無事證足
    認被告有逃亡或逃亡之虞云云，容有誤會，並無理由，應予
    駁回。
據上論結，應依刑事訴訟法第四百十二條，裁定如主文。
中    華    民    國    95    年    2     月    21    日
                  刑事第二庭    審判長法  官   葉居正
                                      法  官   吳森豐
                                      法  官   莊俊華
以上正本證明與原本無異。
不得再抗告。
                                      書記官   廖明娟
中    華    民    國    95    年    2     月    23    日


司法院資訊處製作；財團法人民間司法改革基金會備份。
